【裁判字號】    89,簡上,228
【裁判日期】    890930
【裁判案由】    給付票款
【裁判全文】
臺灣高雄地方法院民事判決  八十九年簡上字第二二八號
    上  訴  人  甲○○
    訴訟代理人  潘永濱
    被上訴人    乙○○
右當事人間給付票款事件，上訴人對於民國八十九年五月十五日本院高雄簡易庭八十
九年度雄簡字第九五八號第一審判決提起上訴，本院判決如左：
    主      文
原判決廢棄。
被上訴人在第一審之訴駁回。
第一、二審訴訟費用由被上訴人負擔。
    事      實
甲、上訴人方面：
  一、聲明：求為判決：如主文所示。
  二、陳述：除與原判決記載相同者予以引用外，另補稱：
      系爭本票係上訴人於民國八十二年間為開設幼稚園，向訴外人即被上訴人之父
      張文蘆借款時所簽發交付，然上訴人於借款後三個多月左右，即清償系爭款項
      ，為清償時有母親在場，但母親現已去世，無法到庭作證；之前亦曾向張父蘆
      借款多次，均係上訴人親自簽發本票擔保，一旦清償，張父蘆即會將本票撕毀
      ，不知為何未將系爭本票撕毀。倘如被上訴人所述，上訴人未為清償，且利息
      僅付至八十四年十一月間，何以被上訴人父親張父蘆在生前不向上訴人催討？
  三、證據：援用原審之立證方法，另提出合約書、土地登記謄本各一件為證。
乙、被上訴人方面：
  一、聲明：求為判決：上訴駁回，第二審訴訟費用由上訴人負擔。
  二、陳述：除與原判決記載相同者予以引用外，另補稱：
    (一)父親張父蘆在八十八年十月十日去世，因其身後未留下任何遺產，故上訴人及
      其餘合法繼承人並未辦理拋棄繼承手續。系爭本票係父親過世後，在整理抽屜
      中遺物時發現，上訴人在起訴前，有將此事告知其他兄弟姊妹。
    (二)上訴人如已清償系爭票款，為何未將系爭本票取回？又父親手冊為何會記載明
      上訴人八十四年間尚有還息紀錄？是上訴人仍得對於上訴人即發票人主張票據
      上權利。
  三、證據：援用原審之立證方法，並提出戶籍登記簿謄本一件為證。
    理      由
一、被上訴人起訴主張：其執有上訴人所簽發如附表所示之本票一張，係上訴人於民
    國八十二年一月四日持以向父親張父蘆調借現款所交付，父親張父蘆在八十八年
    十月十日去世，因其身後未留下任何遺產，故上訴人及其餘合法繼承人並未辦理
    拋棄繼承手續，直至父親過世後，整理抽屜中遺物時始發現系爭本票之存在，詎
    經上訴人於屆期提示後，竟未獲付款，遂在告知其餘兄弟姊妹後，依票據之法律
    關係，起訴請求上訴人給付票款等語。
二、上訴人對於系爭本票之真正不爭執，惟以：系爭本票係於八十二年間，向訴外人
    即被上訴人之父張文蘆借款時所簽發交付，然上訴人於借款後三個多月左右，即
    清償系爭款項，之前亦曾向張父蘆借款多次，均係上訴人親自簽發本票擔保，一
    旦清償，張父蘆即會將本票撕毀，不知為何未將系爭本票撕毀，況倘如被上訴人
    所述，上訴人未為清償，且利息僅付至八十四年十一月間，何以被上訴人父親張
    父蘆在生前不向上訴人催討等語資為抗辯。
三、本件被上訴人主張其執有上訴人所簽發如附表所示之本票一張，係上訴人於八十
    二年間持以向訴外人張父蘆調借現款所交付，張父蘆嗣於八十八年十月十日去世
    ，由於其身後未留下任何遺產，上訴人及其餘合法繼承人並未辦理拋棄繼承手續
    ，直至近日，上訴人整理抽屜中遺物時始發現系爭本票之存在，經提示後，竟未
    獲付款，遂在告知其餘兄弟姊妹後，依票據之法律關係，起訴請求上訴人給付票
    款之事實，業據其提出系爭本票、戶口登記謄本一件為證，且為上訴人不爭執，
    自堪信為真實。惟應審究者乃被上訴人得否就系爭本票以自己名義單獨起訴，逕
    依票據之法律關係，請求上訴人給付系爭票款予其個人？
四、按繼承人有數人時，在分割遺產前，各繼承人對於遺產之全部為公同共有，民法
    第一千一百五十一條定有明文；又共有之規定，於所有權以外之財產權，有數人
    公同共有者準用之，同法第八百三十一條亦有明文；而公同共有物之處分及其他
    之權利行使，除法律或契約另有規定外，應得公同共有人全體之同意，亦為民法
    第八百二十八條所明定，因此公同共有人之一就公同共有物為其他權利之行使，
    須取得全體公同共有人之同意，請求相對人給付予全體公同共有人，其訴始為適
    法。本件被上訴人與其餘合法繼承人共同繼承系爭票款請求權，該票款請求權自
    為全體繼承人所公同共有，則徵之上開說明，被上訴人應本於繼承及票據關係，
    於徵得全體公同共有人之同意後，訴請上訴人給付系爭票款及利息，並訴請上訴
    人將系爭票款給付與全體公同共有人，不得自己本於票據關係，請求上訴人給付
    系爭票款及利息予其個人，從而被上訴人訴請上訴人將系爭票款及利息給付予自
    己，即與首揭說明不合，依法不應准許。
五、綜上所述，系爭票據之票據上權利，既屬被繼承人遺產之範圍，為被上訴人及其
    餘共同繼承人全體公同共有，被上訴人基於繼承及票據關係，固得單獨一人起訴
    ，然起訴前應得全體公同共有人之同意，聲明請求向全體公同共有人為之，然不
    得遽依票據關係，請求將系爭票款及利息給付予自己，業如前述，從而被上訴人
    依票據之法律關係，請求上訴人給付新台幣三十五萬元，及自支付命令繕本送達
    翌日即八十九年二月十六日起至清償日止，按週年利率百分之五計算之利息，為
    無理由，不應准許，原審以上訴人未能就其所為系爭票款業已清償之抗辯，舉證
    以實其說為由，認被上訴人請求被上訴人給付系爭票款及利息為有理由，據此為
    上訴人敗訴之判決，尚有未洽，是上訴意旨指摘原判決不當，請求廢棄改判，為
    有理由，爰以改判如主文所示。兩造其餘主張及所提證據與本院上開論斷無涉或
    無違，不予贅述。
六、據上論結，本件上訴為有理由，依民事訴訟法第四百三十六條之一第三項、第四
    百五十條、第七十八條，判決如主文。
中      華      民      國    八十九    年      九      月      三十    日
                                    臺灣高雄地方法院民事第一庭
~B審判長法官  鄭月霞
~B法      官  黃蕙芳
~B法      官  郭貞秀
右為正本係照原本作成
本判決不得上訴
中      華      民      國    八十九    年      九      月      三十    日
~B法院書記官    胡美儀
~F0
~T32
┌────────────────────────────────────────────┐
│附表：                                                        八十九年度簡上字第二二八號│
├─┬─────┬───────┬────────┬────────┬───────┬──┤
│編│發  票  人│票  面  金  額│發     票     日│到     期     日│支  票  號  碼│備考│
│號│          │  （新台幣）  │                │                │              │    │
├─┼─────┼───────┼────────┼────────┼───────┼──┤
│１│甲○○    │拾伍萬元    │八十二年一月四日│未載            │三二九六０八  │    │
│  │          │              │                │                │              │    │
└─┴─────┴───────┴────────┴────────┴───────┴──┘


司法院資訊處製作；財團法人民間司法改革基金會備份。
